臺灣高等法院刑事判決
111年度上易字第556號
上　訴　人　
即　被　告　錢駿　　
　　　　　　　　　　
　　　　　　　　　　
                      
　　　　　　　　　　
上列上訴人因傷害等案件，不服臺灣桃園地方法院110年度訴字
第621號，中華民國110年12月10日第一審判決（起訴案號：臺灣
桃園地方檢察署108年度偵字第32127號、109年度偵字第37455號
），提起上訴，本院判決如下：
    主  文
上訴駁回。
    事  實
一、錢駿於民國107年9月22日下午3時許，與吳○星（經原審認犯
     恐嚇危害安全罪、教唆傷害罪，逾期提起上訴）、黃○樹、
     游○均、陳○宏（均經檢察官為不起訴處分確定）及真實姓
     名年籍不詳之成年男子數人，一同至吳○村（吳○星之叔）
     及其配偶許○菊、女兒吳○婷（下合稱吳○村等3人）所居住
     之桃園市○○區○○○路***號（下稱系爭房屋）旁，由吳○村等
     3人所經營之牧場倉庫前空地處，欲舉辦烤肉活動，經吳○
     村以該倉庫中有機油等易燃物品為由勸阻，錢駿因而心生
     不滿，竟基於恐嚇之犯意，對吳○村恫稱：「你礙到我烤肉
     ，你小心一點」等加害身體之語，致吳○村心生畏懼而生危
     害於安全。錢駿復依吳○星之教唆，與一同前往烤肉之不明
     男子數人共同基於傷害及毀損之犯意聯絡，以徒手或持塑
     膠椅、棍棒、磚頭等物毆打吳○村等3人，分別致吳○村受有
     顏面骨閉鎖性骨折、頭皮撕裂傷1公分、左眼皮撕裂傷1公
     分、顏面挫擦傷、下背挫傷、頸部挫傷、右耳後擦傷，許○
     菊受有左側鎖骨骨折、右上臂挫傷，吳○婷受有右耳3公分
     撕裂傷、頭部鈍傷併腦震盪等傷害，並致吳○村所有塑膠椅
     1張之椅腳斷裂而不堪使用。
二、案經吳○村等3人訴由臺灣桃園地方檢察署（下稱桃園地檢署
    ）檢察官偵查起訴。
    理  由
一、證據能力：
　　按被告以外之人，於審判外之陳述，雖不符刑事訴訟法第15
    9條之1至第159條之4之規定，而經當事人於審判程序同意作
    為證據，法院審酌該言詞陳述或書面陳述作成時之情況，認
    為適當者亦得為證據。當事人、代理人或辯護人於法院調查
    證據時，知有第159條第1項不得為證據之情形，而未於言詞
    辯論終結前聲明異議者，視為有前項之同意。刑事訴訟法第
    159條之5定有明文。本案下列所引用被告以外之人於審判外
    之陳述，檢察官、上訴人即被告錢駿迄本案言詞辯論終結時
    均未聲明關於證據能力之異議，本院審酌該證據資料製作時
    之情況，亦無違法不當或證明力明顯過低之瑕疵，以之作為
    證據應屬適當，依上開規定，認該供述證據具證據能力。至
    卷內所存經本判決引用之非供述證據部分，經核與本件待證
    事實均具有關聯性，且無證據證明係違反法定程序所取得，
    依刑事訴訟法第158條之4反面解釋，均有證據能力。
二、認定事實：
　　訊據被告矢口否認涉有上開犯行，辯稱：伊係被告訴人許○
    菊抓住，又被告訴人吳○村毆打才還手，係正當防衛云云。
    惟查：
　㈠本案事發經過，據證人即告訴人吳○村證稱：案發時是吳○婷
    打電話給我，說吳○星找了約9個陌生人來案發地點烤肉，我
    返家瞭解狀況，並跟他們說倉庫內有擺放易燃物品，沒有開
    放讓人烤肉，錢駿就打電話給吳○星，並稱我礙到他烤肉，
    要我小心一點，吳○星接到電話後騎車過來對我嗆聲後隨即
    離開；不到一分鐘錢駿又接到電話，講完電話後就和他的朋
    友莫名的拿了棍棒、磚頭跟我家的塑膠椅子打了過來，錢駿
    最先出手毆打我鼻樑，我跟許○菊、吳○婷都受了傷等語（見
    桃園地檢署108年度偵字第32127號卷〈下稱偵卷〉第106至107
    頁、原審卷第191至196、201頁）；證人即告訴人許○菊證稱
    ：案發前吳○婷先打電話通知我，我下樓察看發現吳○星的一
    群朋友在外面烤肉，並使用我家的桌椅，我有先去找吳○星
    的母親和太太，但她們表示無法處理，我就請吳○婷打電話
    給吳○村，吳○村回來處理後，錢駿他們一群人就上來圍毆吳
    ○村，我上前阻擋，也被某人用棍棒物品毆打成傷等語（見
    偵卷第106至107頁、原審卷第205至210頁）；證人即告訴人
    吳○婷證稱：我最先看到吳○星帶一群朋友來案發地點烤肉，
    並自行進來家中搬桌椅，我有先制止，但他們不理會我，我
    就先離開現場打電話給許○菊跟吳○村，後來吳○村跟錢駿爭
    執時我也在場，我也有被他們毆打等語（見偵卷第106頁、
    原審卷第215至220頁）；證人游○均證稱：案發當天是吳○星
    找伊去案發地點烤肉，錢駿有徒手攻擊告訴人，也有摔椅子
    等語（見偵卷第70至70頁），並有被告與告訴人吳○村間對
    話之現場錄音、錄影光碟、譯文、現場照片、塑膠椅腳斷裂
    照片在卷可稽（參桃園地檢署107年度他字第8639號卷〈下稱
    他卷〉第27至31頁）。而告訴人吳○村等3人（下稱告訴人3人
    ）於案發當日經急診就醫治療結果，告訴人吳○村受有顏面
    骨閉鎖性骨折、頭皮撕裂傷1公分、左眼皮撕裂傷1公分、顏
    面挫擦傷、下背挫傷、頸部挫傷、右耳後擦傷，告訴人許○
    菊受有左側鎖骨骨折、右上臂挫傷，告訴人吳○婷受有右耳3
    公分撕裂傷、頭部鈍傷併腦震盪之傷害，有告訴人3人之壢
    新醫院診斷證明書各1紙、傷勢照片4紙在卷可佐（參他卷第
    20至26、206至208頁），堪認被告確有對告訴人吳○村出語
    恐嚇，及與同行之不詳男子數人，共同以徒手、持塑膠椅、
    磚頭之方式毆打告訴人3人致傷，並使告訴人吳○村所有塑膠
    椅子毀損椅腳斷裂致令不堪用之行為。
　㈡被告固以前揭情詞置辯，然除與上開證人證述情節相左外，
    衡以被告係經告訴人吳○村勸阻而心生不滿，故與同行之青
    壯成年男子對告訴人3人尋釁滋事，而告訴人吳○村已年過50
    歲，身形瘦弱，告訴人許○菊、吳○婷則為婦女，難認本案係
    告訴人3人主動以暴力攻擊被告等人，且被告亦迄未能提出
    案發當日之驗傷診斷證明為證，其上開辯解顯係臨訟卸責之
    詞，不足採信。另被告固於原審中提出其107年10月5日之急
    診診斷證明書1紙為據（參原審卷第257頁），然其就診日期
    距案發時間已近2週，無法認定確與本案有關，無從為有利
    於被告之認定。
　㈢綜上所述，本案事證明確，被告犯行堪以認定，應依法論科
    。
三、論罪：
　㈠被告行為後，刑法第277條第1項規定於108年5月29日修正公
    布，並於同年月31日施行，將修正前法定刑「3年以下有期
    徒刑、拘役或1千元以下之罰金」修正為「5年以下有期徒刑
    、拘役或50萬元以下罰金」，經比較新舊法之結果，以修正
    前之刑法第277條第1項之規定對被告較為有利，應適用修正
    前之規定。另刑法第305條、第354條之規定，雖於108年12
    月27日均經修正施行，而將第305條規定得併科罰金之金額
    由「三百元以下罰金」修正為「九千元以下罰金」，將第35
    4條規定得併科罰金之金額由「五百元以下罰金」修正為「
    一萬五千元以下罰金」，然此2規定修正前所定罰金數額，
    均已依刑法施行法第1條之1第2項前段規定提高為30倍，該
    次修法係將該罰金數額調整換算後予以明定，並未變更實質
    內容，不生有利或不利被告之影響，均無新舊法比較之問題
    ，爰逕行適用修正後刑法第305條、第354條之規定。
　㈡核被告所為，係犯修正前刑法第277條第1項之傷害罪、刑法
    第305條之恐嚇危害安全罪、第354條之毀損罪。其所犯傷害
    及毀損罪，與在場動手之數名男子間，有犯意聯絡及行為分
    擔，為共同正犯。
　㈢被告所犯傷害及毀損罪，係以一行為觸犯2罪名，為想像競合
    犯，應從一重之傷害罪處斷。而被告恐嚇告訴人吳○村，及
    分別傷害告訴人3人之4罪間，犯意各別，行為互殊，應分論
    併罰。
　㈣被告前因違反毒品危害防制條例案件，共8罪，分別經原審法
    院以97年度訴字第854號、本院98年度上訴字第990號判決有
    罪確定，並經本院以98年度聲字第2044號裁定應執行有期徒
    刑7年2月確定，於102年1月30日縮短刑期假釋出監，於104
    年6月18日縮刑期滿未經撤銷假釋以已執行論，有本院被告
    前案紀錄表可稽，其於受有期徒刑執行完畢後，5年內故意
    再犯本案有期徒刑以上之罪，固符刑法第47條第1項之累犯
    要件，惟其所犯前案與本案罪質不同，犯罪類型、行為態樣
    亦屬有間，難認有何特別惡性或對刑罰反應力薄弱之情，參
    酌司法院大法官釋字第775號解釋意旨，無加重其刑之必要
    。
四、上訴駁回之理由：
　　原審同此認定，並以行為人責任為基礎，審酌被告僅因烤肉
    活動因告訴人吳○村以公共安全為由拒絕，竟惱羞成怒，不
    思以理性、合法之方式解決，竟以語言威脅之方式，恐嚇告
    訴人吳○村，並以暴力攻擊告訴人3人，使其等受有身體之傷
    害，寧靜鄉村生活受到暴力破壞，迄今留下難以抹滅之陰影
    ，犯案情節嚴重，手段十分惡劣，顯然未能自我節制，欠缺
    尊重他人身體及人性尊嚴之觀念，行為惡性非輕，又事發迄
    今均未見其積極與告訴人3人協商賠償及獲得諒解，於原審
    審理中亦屢次推諉責任予告訴人，難認有真正的悔意，兼衡
    其智識程度、生活狀況，暨其犯罪動機、目的、情節、手段
    、犯罪角色分工等一切情狀，就其所犯恐嚇危害安全罪部分
    ，量處拘役20日，如易科罰金，以1,000元折算1日；就其所
    犯共同傷害罪3罪部分，各量處有期徒刑8月，應執行有期徒
    刑1年6月。經核原審之認事用法並無違誤，量刑亦屬妥適。
    被告上訴否認犯行，非屬有據，已如前述，其上訴為無理由
    ，應予駁回。
五、被告經本院合法傳喚，無正當理由不到庭，爰不待其陳述，
    為一造辯論判決。
據上論斷，應依刑事訴訟法第368條、第371條，判決如主文。
本案經檢察官李韋誠提起公訴，檢察官朱婉綺到庭執行職務。
中　　華　　民　　國　　111 　年　　8 　　月　　25　　日
                  刑事第八庭  審判長法　官  陳世宗
                                    法　官  呂寧莉
                                    法　官  林呈樵
以上正本證明與原本無異。
不得上訴。
                                    書記官  謝雪紅
中　　華　　民　　國　　111 　年　　8 　　月　　25　　日
附錄：本案論罪科刑法條全文
修正前中華民國刑法第277條
傷害人之身體或健康者，處三年以下有期徒刑，拘役或一千元以
下罰金。
犯前項之罪，因而致人於死者，處無期徒刑或七年以上有期徒刑
；致重傷者，處三年以上、十年以下有期徒刑。　　　
中華民國刑法第305條
以加害生命、身體、自由、名譽、財產之事恐嚇他人，致生危害
於安全者，處2年以下有期徒刑、拘役或9千元以下罰金。
中華民國刑法第354條
毀棄、損壞前二條以外之他人之物或致令不堪用，足以生損害於
公眾或他人者，處2年以下有期徒刑、拘役或1萬5千元以下罰金
。